臺灣臺北地方法院刑事判決
109年度審簡上字第241號
上  訴  人  
即  被  告  王午潮

上列被告因家庭暴力罪之傷害案件，不服本院中華民國109年7月
29日109年度審簡字第1602號第一審簡易判決（起訴案號：109年
度偵字第10895號），提起上訴，本院管轄之第二審合議庭判決
如下：
    主  文
原判決撤銷。
王午潮犯傷害罪，處罰金新臺幣伍仟元，如易服勞役，以新臺幣
壹仟元折算壹日。
    事  實
一、王午潮與乙○○係夫妻關係，2人間具有家庭暴力防治法第3條
    第1款之家庭成員關係。王午潮於民國109年2月25日18時許
    ，在其位於臺北市○○區○○○路0段000巷0號0樓之0住處，因不
    滿乙○○以手拿掉其配戴之耳機，而與乙○○發生爭執，詎其竟
    基於傷意之犯意，徒手朝乙○○嘴巴及下巴處毆打，乙○○因此
    受有下唇0.5公分擦傷之傷害。
二、案經乙○○訴由臺北市政府警察局松山分局報告臺灣臺北地方
    檢察署檢察官偵查起訴。
    理  由
壹、程序部分：
    本案據以認定被告王午潮犯罪之證據，其中屬於傳聞證據部
    分，公訴人及被告在本院審理時均同意作為證據，復經本院
    審酌認該等證據之製作無違法、不當或顯有不可信之情況，
    揆諸刑事訴訟法第159條之5第1項之規定，應認有證據能力
    。至於本判決所引用之非供述證據，與本案均有關連性，亦
    無證據證明係實施刑事訴訟程序之公務員以不法方式所取得
    ，依刑事訴訟法第158條之4之反面解釋，當有證據能力，復
    於本院審理時，提示並告以要旨，使公訴人及被告充分表示
    意見，自得作為本案裁判之基礎。
貳、實體部分：
一、認定事實所憑之證據及理由：
　　訊據被告對於上開事實，業已於偵查中、原審及本院審理時
    均坦承不諱（見偵卷第7至8、45至46頁，審訴卷第31至33頁
    ，本院卷第53至57、71至75頁），核與證人即告訴人乙○○於
    偵查中之指訴（見偵卷第11至12、45至46頁）互相符合，復
    有長庚醫院驗傷診斷書1紙在卷可稽（見偵卷第17至18頁）
    ，足認被告前揭任意性之自白核與事實相符，堪以採信。綜
    上所述，本件事證已臻明確，被告之犯行洵堪認定，應予依
    法論科。
二、論罪：
(一)按家庭暴力者，謂家庭成員間實施身體、精神或經濟上之騷
    擾、控制、脅迫或其他不法侵害之行為；又家庭暴力罪，謂
    家庭成員間故意實施家庭暴力行為而成立其他法律所規定之
    犯罪，家庭暴力防治法第2條第1款、第2款分別定有明文。
    查被告與告訴人現仍為夫妻關係，有被告之個人戶籍資料查
    詢結果在卷可參，自屬家庭暴力防治法第3條第1款所稱之家
    庭成員關係。
(二)核被告所為，係犯刑法第277條第1項之傷害罪。又被告本案
    犯行雖同時亦屬家庭暴力防治法第2條第1款之家庭暴力，而
    構成家庭暴力防治法第2條第2款之家庭暴力罪，惟該條項之
    罪並無罰則規定，因此仍應依刑法傷害罪論處。
三、撤銷原判決之理由與科刑：
(一)原判決認被告之犯罪事實事證明確，予以論罪科刑，固非無
    見。惟查，被告於本院審理時坦承犯行，並與告訴人達成和
    解，告訴人並當庭表示：我已經原諒被告等語，有本院和解
    筆錄及準備程序筆錄可參（見本院卷第56、61頁）。本院認
    原判決未及審酌被告已與告訴人達成和解，並取得告訴人原
    諒等情，逕量處拘役50日，就本案有量刑過重之情形，尚有
    未恰。被告上訴意旨指摘及此，即為有理由，原判決此部分
    即屬無可維持，自應由本院予以撤銷改判。　　
(二)爰以行為人之責任為基礎，審酌被告與告訴人結婚已逾35年
    ，僅因與告訴人發生口角不快，竟基於傷害之犯意，徒手毆
    打告訴人致傷，所為誠屬不該；惟念被告犯後始終坦承犯行
    ，且被告已與告訴人達成和解，並取得告訴人原諒等情，有
    本院和解筆錄及準備程序筆錄（見本院卷第56、61頁）可參
    ，兼衡被告於本院審理時自陳之從事之職業、家庭經濟狀況
    、智識程度、身體健康狀況（詳本院卷第74頁），暨其犯罪
    手段、動機、告訴人所受傷勢程度等一切情狀，量處如主文
    所示之刑，並諭知易服勞役之折算標準。
據上論斷，應依刑事訴訟法第455條之1第1項、第3項、第369條
第1項前段、第364條、第299條第1項，家庭暴力防治法第2條第2
款，刑法第11條前段、第277條第1項、第42條第3項前段，刑法
施行法第1條之1第1項，判決如主文。
本案經檢察官吳文琦提起公訴，檢察官林秀濤到庭執行職務。
中　　華　　民　　國　　109 　年　　10　　月　　29　　日
　　　　　　　　　刑事第二十庭  審判長法　官　洪英花
　　　　　　　　　                    法  官  廖晉賦
                                      法  官  趙耘寧
以上正本證明與原本無異。
不得上訴。　　　　　　　
                                      書記官  黃勤涵　
中　　華　　民　　國　　109 　年　　10　　月　　30　　日
附錄本案論罪科刑法條全文：
中華民國刑法第277條
傷害人之身體或健康者，處5年以下有期徒刑、拘役或50萬元以
下罰金。
犯前項之罪，因而致人於死者，處無期徒刑或7年以上有期徒刑
；致重傷者，處3年以上10年以下有期徒刑。